【裁判字號】    99,抗,1292
【裁判日期】    990923
【裁判案由】    返還提存物
【裁判全文】
臺灣高等法院民事裁定                  99年度抗字第1292號
抗  告  人  東森國際股份有限公司
法定代理人  甲○○
代  理  人  莊涵雯律師
抗告人因與相對人財團法人證券投資人及期貨交易人保護中心間
返還提存物事件，對於中華民國99年 7月16日臺灣臺北地方法院
99年度事聲字第10034號所為裁定提起抗告，本院裁定如下：
    主      文
抗告駁回。
抗告訴訟費用由抗告人負擔。
    理      由
一、按應供擔保之原因消滅，供擔保人證明受擔保利益人同意返
    還，訴訟終結後供擔保人證明已定20日以上之期間催告受擔
    保利益人行使權利而未行使，或法院依供擔保人之聲請，通
    知受擔保利益人於ㄧ定期間內行使權利並向法院為行使權利
    之證明而未證明者，法院應依供擔保人之聲請，以裁定命返
    還其提存物或保證書，民事訴訟法第104條第1項定有明文，
    此項規定依同法第 106條規定，於其他法令供訴訟上之擔保
    者準用之。又因釋明假扣押之原因而供之擔保，係擔保債務
    人因假扣押所應受之損害，故必待無損害發生，或本案勝訴
    確定，或就所生之損害已經賠償時，始得謂供擔保之原因消
    滅(最高法院53年台抗字第 279號判例意旨參照)。而於債務
    人提供擔保免為或撤銷假扣押之情形，亦在擔保債權人因免
    為或撤銷假扣押所致將來本案勝訴確定後，不能或甚難執行
    之損害，故亦必待其無損害發生，或債務人本案勝訴確定，
    或已賠償債權人之損害時，始得謂債務人供擔保之原因消滅
    。
二、抗告人於原法院聲請意旨略以：抗告與相對人間假扣押事件
    ，前遵原法院98年度裁全字第1625號民事裁定（下稱系爭假
    扣押裁定），曾提供新臺幣（下同）4,103萬8,290元之擔保
    金，以原法院98年度存字第2880號提存在案；嗣上開假扣押
    裁定關於准對抗告人為假扣押部分，經本院98年度抗字第17
    19號、最高法院99年度台抗字第 216號裁定廢棄駁回相對人
    之聲請確定，抗告人之應供擔保原因消滅，爰依民事訴訟法
    第 104條第1項第1款規定，聲請返還本件提存物等語，並提
    出假扣押裁定、提存書、本院98年度抗字第1719號裁定及最
    高法院99年度台抗字第 216號裁定為證。經查，相對人為保
    全債權人因財務報告不實對於抗告人、甲○○、廖尚文、王
    令一等30人之損害賠償債權，聲請假扣押，經原法院於民國
    98年3月2日以系爭假扣押裁定准對抗告人等30名債務人之財
    產為假扣押，並准渠等如為債權人供擔保金4,103萬8,290元
    或將債務請求之金額提存後，得免為或撤銷假扣押；相對人
    於取得系爭假扣押裁定後，於98年4月3日向臺灣桃園地方法
    院(下稱桃園地院)聲請對甲○○、廖尚文及王令一強制執行
    ，而未對抗告人在內之其他債務人聲請強制執行，桃園地院
    於98年5月6日查封上開土地，並於同日函請原法院送達假扣
    押裁定予廖尚文，原法院於98年 5月26日送達假扣押裁定予
    廖尚文，並未對抗告人等其餘債務人送達，嗣抗告人於98年
     8月20日向原法院提存4,103萬8,290元為反擔保，廖尚文即
    於98年 8月27日向桃園地院陳報抗告人已提供反擔保，聲請
    撤銷假扣押強制執行，桃園地院於98年 8月31日收受原法院
    提存所通知後，於98年9月4日撤銷假扣押執行等情，業據本
    院調閱系爭假扣押裁定及桃園地院98年度司執全字第533 號
    案卷核對無訛。抗告人雖執稱其係為自己之利益而提供反擔
    保，非為廖尚文提供擔保云云。惟查，相對人係對廖尚文、
    甲○○、王令一三人聲請強制執行，惟實際僅就廖尚文之上
    開土地執行，收受系爭假扣押裁定者，亦僅廖尚文一人，其
    餘假扣押債務人均未收受假扣押裁定，又抗告人提供反擔保
    後，廖尚文即以之為由，聲請撤銷假扣押強制執行，已如前
    述，互核以抗告人於提供反擔保後，亦於98年 8月25日具狀
    向原法院陳報已提供反擔保，於狀內敘明相對人已向桃園地
    院聲請假扣押強制執行，請求撤銷假扣押，有其陳報狀附於
    系爭假扣押裁定案卷可稽，足見抗告人非僅為其利益而供擔
    保，抗告人主張其僅為自己之利益而提供反擔保云云，並不
    足採。又系爭假扣押裁定僅抗告人部分廢棄確定，對於廖尚
    文等其他債務人部分仍屬有效，而相對人業於97年10月28日
    提起本案訴訟，現由原法院以99年度金字第19號損害賠償事
    件審理中，有本院公務電話查詢紀錄表在卷可憑，是抗告人
    與廖尚文本案訴訟日後是否勝訴仍屬未定，按諸首開說明，
    本件於抗告人證明相對人無損害發生或已賠償相對人所生之
    損害前，即不得謂應供擔保之原因消滅，抗告人聲請發還擔
    保金，即非有據，應予駁回。從而，原法院司法事務官未審
    酌上開情事而認抗告人之證明已足，並因而准予返還該擔保
    金，即有違誤，原法院因而廢棄原裁定，並駁回抗告人之聲
    請，於法並無不合。抗告意旨仍執陳詞，指摘原裁定不當，
    求予廢棄，非有理由，應予駁回。
三、據上論結，本件抗告為無理由，裁定如主文。
中    華    民    國    99    年    9    月     23    日
                  民事第十庭
                      審判長法  官  鄭雅萍
                            法  官  詹文馨
                            法  官  劉坤典
正本係照原本作成。
本裁定除以適用法規顯有錯誤為理由外，不得再抗告。如提起再
抗告，應於收受後10日內委任律師為代理人向本院提出再抗告狀
。並繳納再抗告費新台幣１千元。
中    華    民    國    99    年    9     月    24    日
                            書記官  劉育妃

司法院資訊處製作；財團法人民間司法改革基金會備份。
